【裁判字號】    95,台上,5372
【裁判日期】    950928
【裁判案由】    公共危險等罪
【裁判全文】
最高法院刑事判決            九十五年度台上字第五三七二號
上  訴  人  甲○○
上列上訴人因公共危險等罪案件，不服台灣高等法院中華民國九
十二年十一月十九日第二審判決（九十二年度交上訴字第一九七
號，起訴案號：台灣台北地方法院檢察署九十年度偵緝字第七五
○號、第七五一號、第七五二號），提起上訴，本院判決如下：
    主  文
原判決關於駕駛動力交通工具肇事，致人於傷而逃逸部分撤銷，
發回台灣高等法院。
其他上訴駁回。
    理  由
一發回部分：
本件原判決維持第一審論處上訴人甲○○駕駛動力交通工具肇事
致人於傷而逃逸罪刑部分之判決（處有期徒刑六月），駁回上訴
人此部分在第二審之上訴，固非無見。
惟查：(一)、原判決認上訴人有於民國八十九年十二月十三日晚上
，駕駛Ｚ五─六二九七號自用小客車擦撞告訴人乙○○，使倒地
受傷後，旋即駕車逃逸之犯行，係以告訴人之指述及卷附台北市
政府警察局中山分局交通分隊道路交通事故調查報告表、談話紀
錄表、補充資料表、道路狀況相片、診斷證明書等為其論據。但
告訴人指稱其係遭上訴人駕駛上開車號之自用小客車擦撞受傷倒
地後，上訴人未停車協助救護，即駕車逃逸等情，係以上開肇事
自用小客車之車號乃由不詳姓名之男性路人記下後告知，亦即以
該不詳姓名路人就其目睹上開車號之自用小客車擦撞告訴人肇事
而逃逸之陳述，據以證明其指述內容所稱之事實。惟犯罪事實應
憑有證據能力之證據認定之，本件告訴人既係以聞自原始證人即
該不詳姓名路人在審判外之陳述，作為告訴內容之陳述，並非敘
述自己親眼目睹之事，而該不詳姓名之原始陳述人「告知」告訴
人其目擊Ｚ五－六二九七號自用小客車擦撞肇事並逃逸，則純屬
傳聞之言詞陳述；告訴人當時既未親自目睹肇事小客車車牌號碼
，法院縱令於審判期日對其訊問，或由上訴人對其詰問，亦無從
擔保其前揭傳聞陳述內容之真實性；又因該不詳姓名之原始證人
非親自到庭作證，法院無從命其具結而為誠實之陳述，亦無從由
上訴人直接對之進行詰問，以確認該傳聞陳述之真偽，殊有違事
實審法院就證據調查應採直接審理主義及刑事訴訟法第一百六十
六條之立法原意，並剝奪上訴人反對詰問權，該不詳姓名路人之
傳聞證言顯不具證據能力，自不能以之作為認定上訴人駕車肇事
逃逸犯罪事實之依據。原審遽以告訴人聞自該不詳姓名之人在審
判外之傳聞陳述，作為不利上訴人之判決基礎，於證據法則顯屬
有違。又上開道路交通事故調查報告表、談話紀錄表、補充資料
表、道路狀況相片等，雖係警員傅裕文所製作，然傅裕文並非於
八十九年十二月十三日晚上十時本件肇事後，在例行性的執行勤
務過程中，基於觀察或發現而當場或即時記載製作，而係遲至九
十年一月三日，始完全依憑告訴人之言詞指述，而分別製作記載
。上開文書有關Ｚ五－六二九七號自用小客車肇事逃逸之紀錄內
容，依其取得或作成之情況，與告訴人之片面陳述具有同質性，
顯無特別之可信度而不足以替代上訴人反對詰問之信用與擔保，
仍無證據適格可言，原判決以上開道路交通事故調查報告表等文
書據為上訴人駕車肇事逃逸之不利論證，同有違誤。(二)、被害人
（告訴人）之陳述，固得據為認定犯罪事實之證據資料，然被害
人與被告，係居於相反之立場，其所述被害情形，難免有虛偽陳
述之危險，故被害人之陳述，須其指訴之內容無瑕疵，且與事實
相符，始得採為認定被告犯罪之證據。原判決雖採告訴人在第一
審所稱「車號是路人寫的，車顏色及賓士車型是我自己看到的」
等語（見一審卷第四七頁），而以除上訴人所有前揭車牌號碼之
自用小客車外，其他包括與該車號相似之車牌號碼前二碼與後四
碼任意排列共四十七種組合車牌號碼之車輛，均非賓士廠牌，據
認依告訴人就車顏色及賓士車型之記憶，上訴人所駕駛之上開車
輛，應係肇事車輛。惟「台北市政府警察局勤務指揮中心受理各
類案件紀錄表」記載「報案時間」為民國八十九年十二月十三日
二十二時○分以000000000號電話報案之「報案內容欄
」，係：「佳佳保齡球館前  車種、狀況不詳  已通知中山分局
處理」（見一審卷第三六頁），並無肇事車輛廠牌之相關資料；
而告訴人於九十年一月三日下午一時在傅裕文製作交通事故談話
紀錄表時，係稱：「當時我沿民生東路北側紅磚人行道上東往西
行走。欲到路口右轉松江路路邊等朋友。而我當時走到轉角處，
突然感覺身體被撞而致我倒地而肇事。我起來之後該車即逃逸了
。車號我沒有看到。後來有一位好心路人看到該車車號告訴我。
我即報警處理（路人有幫我報案），後來警方到場，沒有看到我
即離開了。之後我即自行到馬偕就醫。也沒有看到警方到醫院處
理。之後我接到台北市警察局的訪談電話，我才告知警局我的委
曲。」（見偵字第七○七六號卷第七頁），並未陳稱肇事車輛之
車型及顏色，台北市政府警察局中山分局交通分隊道路交通事故
補充資料表「1.肇事車輛基本資料？（包括車號、車種、車主、
住址、廠牌、年份、車身顏色）」欄內，亦僅記載：「Ｚ五－六
二九七，自小客車，甲○○，北縣永和市○○路九六巷二號二F
」（見前引卷第八頁），而無「廠牌」、「車身顏色」之資料記
載，告訴人復在九十年五月九日偵查中供稱：「路人記下其（上
訴人）車號並報警」等語（見前引卷第十七頁反面），亦未陳稱
其在當場曾目擊肇事車輛之廠牌及車身顏色，且傅裕文在原審證
述告訴人在談話中，「他（告訴人）當時有說車號，他說是路人
告訴他的」（見原審卷第四一頁），同未述及有車號以外之其他
肇事車輛相關資料，足徵告訴人在九十年七月二十五日之偵查前
，始終未陳稱肇事車輛之廠牌及顏色。茍其遭自用小客車擦撞當
時，確曾目睹肇事車輛之廠牌及車身顏色，何以在報案當時及事
隔多日之警詢與前揭偵查中，對此竟均未置一詞？至嗣後其雖指
出肇事車輛之廠牌及顏色，然是否因警方調出前揭自用小客車之
車籍資料後，其在偵查即將終結時方始得知？此部分實情為何？
於上訴人之利益有重大關係，原審未深入查明，細心剖析，並於
理由內為必要之論述，即遽採告訴人前揭在第一審所述猶待辨明
之供詞，為不利上訴人之論斷，自有調查未盡及判決理由欠備之
可議。上訴意旨指摘原判決此部分不當，非無理由，應認有發回
更審之原因。
二駁回部分：
按刑事訴訟法第三百七十六條所列各罪之案件，經第二審判決者
，不得上訴於第三審法院，法有明文。上訴人過失傷害人部分，
原審係維持第一審依刑法第二百八十四條論處罪刑之判決，駁回
此部分上訴人在第二審之上訴，核屬刑事訴訟法第三百七十六條
第一款之案件。依首開說明，既經第二審判決，自不得上訴於第
三審法院，上訴人就此部分竟復提起上訴，顯為法所不許。其此
部分上訴為不合法，應予駁回。
據上論結，應依刑事訴訟法第三百九十七條、第四百零一條、第
三百九十五條前段，判決如主文。
中    華    民    國  九十五  年    九    月  二十八  日
                      最高法院刑事第十一庭
                          審判長法官  謝  俊  雄
                                法官  陳  世  雄
                                法官  魏  新  和
                                法官  吳  信  銘
                                法官  徐  文  亮
      本件正本證明與原本無異
                                      書  記  官
中    華    民    國  九十五  年    十    月    三    日
                                                     m


司法院資訊處製作；財團法人民間司法改革基金會備份。
